【裁判字號】    98,交抗,201
【裁判日期】    980430
【裁判案由】    聲明異議
【裁判全文】
臺灣高等法院高雄分院刑事裁定         98年度交抗字第201號
抗  告  人  交通部公路總局高雄區監理所
代  表   人    劉育麟
受 處分  人    甲○○
即 異議  人
上列抗告人因受處分人違反道路交通管理處罰條例聲明異議案件
，不服臺灣高雄地方法院中華民國98年3 月6 日裁定（98年度交
聲字第370 號），提起抗告，本院裁定如下：
    主  文
抗告駁回。
    理  由
一、抗告意旨略以：
（一）道路交通管理處罰條例第85條第4 項「依本條例規定逕行
      舉發或同時併處罰其他人之案件，推定受逕行舉發人或該
      其他人有過失。」合先敘明。
（二）交通部82年4 月22日交路 (82) 字第009811號函，敘及「
      闖紅燈」之認定， (1)車輛面對紅燈時仍逕予穿越路口至
      銜接路段，含左轉、直行、迴轉及右轉（依箭頭綠燈允許
      行駛者除外）即視為闖紅燈之行為； (2)有繪設路口範圍
      者：車輛無視於紅燈警示，有穿越路口之意圖，而車身已
      伸入路口範圍亦視同闖紅燈； (3)無繪設路口範圍者：以
      車輛無視於紅燈號誌，而有穿越路口之企圖，其車身並已
      伸越停止線並足以妨害其他方向人（若有行人穿越道）、
      車通行者亦以闖紅燈論；合先敘明。
（三）道路交通標誌標線設置規則第231 條第1 項，行車管制號
      誌之黃色燈號時間有下列規定:50 以下（公里/ 小時），
      黃燈時間3 （秒）；5l-60 （公里/ 小時），黃燈時間4
      （秒）；61以上（公里/ 小時）, 黃燈時間5 （秒）；其
      時間已足夠提供汽車駕駛人減速並停止於停止線內，合先
      敘明。
（四）綜上所述，本案汽車駕駛人於紅燈亮啟4.62及5.52秒仍未
      停等猶行駛進入行人穿越道，闖紅燈違規事證屬實，為加
      強道路交通管理，維護交通秩序，確保交通安全，請撤銷
      原裁定云云。
二、原裁定意旨則以：
（一）原處分意旨略以：異議人即受處分人甲○○於民國97年11
      月1 日上午8 時38分許，駕駛車牌號碼UX-5517 號自小客
      車行經有燈光號誌管制之高雄市○○○路與興隆路口時闖
      越紅燈行駛，經高雄市政府警察局以異議人違反道路交通
      管理處罰條例第53條第1 項規定，開立舉發違反道路交通
      管理事件通知單，原處分機關認異議人確有上開違規行為
      ，乃於98年2 月6 日依據道路交通管理處罰條例第53條第
      1 項之規定，裁處新臺幣（下同）2,700 元之罰鍰，並依
      同條例第63條第1 項規定記違規點數3 點。
（二）聲明異議意旨略以：伊當時穿越停止線後，係將車輛停在
      斑馬線上，未繼續往前行駛，係等待綠燈亮起後再行駛，
      故伊當時行為至多僅得以「越線停車」處罰，請求撤銷原
      處分等語。
（三）交通法庭認為聲明異議有理由或聲明異議雖無理由而原處
      分不當或違法者，應以裁定將原處分經聲明異議部分撤銷
      ，並自為裁定，道路交通案件處理辦法第20條前段定有明
      文。次按汽車駕駛人駕駛汽車，應遵守道路交通標誌、標
      線、號誌之指示，道路交通安全規則第90條前段定有明文
      ，而道路交通標誌標線號誌設置規則第206 條第5 款第1
      目規定「圓形紅燈」之行車管制號誌係表示禁止車輛通行
      ，並不得超越停止線或進入路口；又劃設於道路上，設於
      已設有「停車再開」標誌或設有號誌之交岔路口，鐵路平
      交道或行人穿越道之前方及左彎待轉區之前端，寬30至40
      公分之白色實線，為停止線，用以指示行駛車輛停止之界
      限，車輛停止時，其前懸部分不得伸越該線，道路交通標
      誌標線號誌設置規則第170 條第1 項、第2 項亦定有明文
      ；又汽車駕駛人駕駛汽車，不遵守道路交通標誌、標線、
      號誌之指示，而本章各條無處罰之規定者，處900 元以上
      1,800 元以下罰鍰，道路交通管理處罰條例第60條第2 項
      第3 款亦有明文。
（四）經查：
  (1)本件異議人係於上開時間，駕駛車號UX-5517 號自小客車行
    經上開交岔路口，並於該路口燈光號誌紅燈亮起時車身超過
    停止線，因而觸動該埋設於該路口停止線下方感應線圈，而
    遭拍照採證等事實，為異議人所不爭執，並有違規採證相片
    2 張在卷可稽，是此部分之事實堪以認定。
  (2)又異議人於該交叉路口紅燈亮起後4.6 秒時，車身已經完全
    通過停止線，前輪壓在該路口行人穿越道上，後輪則壓在停
    止線與行人穿越道中間空地上，至紅燈亮起後5.52秒時，異
    議人車身又略微向前移動，前後輪均已壓在行人穿越道上方
    ，而當時異議人車速為每小時11公里等事實，經本院檢核違
    規採證相片2 張及相片上方所列數據資料查明屬實，且有高
    雄市政府警察局交通警察大隊98年2 月20日高市警交三字第
    0980004649號函文及函附微電腦闖紅燈測速照相數據顯示說
    明文件可參。又從前開違規採證照片可知，而該路口左、右
    向（即興隆路）之機車車流甚多，不僅左、右方向之機車均
    已起步行駛，甚且於紅燈亮起5.52秒時，有2 部沿興隆路行
    駛欲左轉進入鼓山二路之機車已分別行駛至異議人車輛前方
    及左前方位置，因而此在當時情形下，異議人勢必無法無視
    左右向之機車車流，而甘冒與左右向來車發生衝撞之高度風
    險，或可能受困於機車車流內進退失據之情形下，強行穿越
    路口，即甚為灼明。又參以在前、後2 張照片中，異議人所
    駕駛車輛之剎車燈均處於亮起之狀態，而至異議人所駕駛車
    輛之後輪行駛至行人穿越道上方時，其車速已經降至每小時
    11公里，是異議人當時因受阻於左、右方向業已起步之機車
    車流，而先停駛於行人穿越道上方等事實，即堪採認。異議
    人於本院調查時辯稱：其原本沒有注意到該路口燈光號誌已
    經轉為紅燈，但因左右向車輛均已開始走動，伊在發現此一
    情形即踩剎車暫時在該處停等等情詞，應非子虛。
  (3)有關「闖紅燈」行為之認定，道路交通管理處罰條例並未明
    文規定，而主管機關為求執法之公平，對何謂「闖紅燈」予
    以說明如下：「車輛面對圓形紅燈時仍逕予穿越路口至銜接
    路段，含左轉、直行、迴轉及右轉（依箭頭綠燈允許行駛者
    除外）即視為闖紅燈之行為。... 無繪設路口範圍者：以車
    輛無視於紅燈號誌，『而有穿越路口之企圖』，其車身並已
    伸越停止線並足以妨害其他方向人（若有行人穿越道）、車
    通行者亦以闖紅燈論處；若僅車身伸越停止線則以不遵守標
    線指示視之」，有交通部82年4 月22日交路（82）字第0098
    11號函釋附卷可考，是並非車身伸越停止線，即應視為闖紅
    燈，仍應查明行為人主觀上是否有穿越路口之企圖，若行為
    人主觀上並無穿越路口之企圖，即非闖紅燈。本件異議人於
    紅燈燈號亮起4.62秒時，所駕駛車輛車身已完全越過停止線
    ，惟在紅燈亮起5.52秒時，異議人駕駛之車輛已近停車狀態
    ，而據異議人所陳，其在車身越過停止線以前已發現紅燈，
    即行剎車，則按其所述，其當時在車頭到達停止線以前，即
    已放棄穿越路口之意圖，本院詳酌採證照片，認為以汽車車
    身重量及一般在市區行駛之車速，本即需相當之剎車距離，
    異議人辯稱其係於到達停止線以前即行剎車，並徐徐滑行至
    照片二所在之位置，尚屬合乎常理，另亦查無證據證明異議
    人係以穿越路口之意思越過停止線後，眼見已無法通過路口
    ，才突然急踩剎車，故本諸罪疑惟輕原則，自不得認異議人
    有闖紅燈之意圖，是以本件僅得認定異議人僅有越線停車之
    違規行為。
（五）綜上所述，異議人僅有紅燈越線停車之違規事實，原處分
      機關認異議人有駕車行經有燈光號誌管制之交岔路口闖紅
      燈之行為，而依道路交通管理處罰條例第53條第1 項規定
      ，裁處異議人2,700 元罰鍰，並依同條例第63 條 第1 項
      規定，記違規點數3 點，實有違誤，異議人之異議為有理
      由，自應由本院撤銷原處分，而以異議人有違反道路交通
      管理處罰條例第60條第2 項第3 款規定，裁處異議人罰鍰
      900元，以資適法等語。
三、本院查：
（一）按汽車駕駛人駕駛汽車，應遵守道路交通標誌、標線、號
      誌之指示，道路交通安全規則第90條前段定有明文。又汽
      車駕駛人駕駛汽車，不遵守道路交通標誌、標線、號誌之
      指示，而本章各條無處罰之規定者，處900 元以上1,800
      元以下罰鍰，道路交通管理處罰條例第60條第2 項第3 款
      亦有明文。另交通部82年4 月22日交路 (82) 字第009811
      號函，對「闖紅燈」固認定如下: (1) 車輛面對紅燈時仍
      逕予穿越路口至銜接路段，含左轉、直行、迴轉及右轉（
      依箭頭綠燈允許行駛者除外）即視為闖紅燈之行為； (2)
      有繪設路口範圍者：車輛無視於紅燈警示有穿越路口之意
      圖，而車身已伸入路口範圍亦視同闖紅燈； (3)無繪設路
      口範圍者：以車輛無視於紅燈號誌，而有穿越路口之企圖
      ，其車身並已伸越停止線並足以妨害其他方向人 (若有行
      人穿越道)、 車通行者亦以闖紅燈論。是本件之爭點在於
      受處分人於97年11月1 日上午8 時38分許，駕車號UX-551
      7 號自小客車行經有燈光號誌管制之高雄市○○○路與興
      隆路口時，受處分人主觀上是否有『穿越紅燈意圖』，且
      客觀上是否『車身已伸入路口範圍』之要件，作判斷是否
      已達闖紅燈之違規程度，否則道路交通管理處罰條例第60
      條第2 項第3 款之規定將永無適用之可能。
（二）本件受處分人係於上開時間，駕駛車號UX-5517 號自小客
      車行經上開交岔路口，並於該路口燈光號誌紅燈亮起時，
      其車身已超過停止線，因而觸動該埋設於該路口停止線下
      方感應線圈，而遭拍照採證，並有違規採證相片2 張在卷
      可稽，是此部分違規之事實堪以認定。
（三）又受處分人於該交叉路口紅燈亮起後4.6 秒時，車身已經
      完全通過停止線，前輪壓在該路口行人穿越道上，後輪則
      壓在停止線與行人穿越道中間空地上，至紅燈亮起後5.52
      秒時，受處分人車身又略微向前移動，故其前後輪均已壓
      在行人穿越道上方，而當時受處分人車速僅為每小時11公
      里等事實，復有違規之採證相片2 張及相片上方所列數據
      資料已載明屬實，且有高雄市政府警察局交通警察大隊98
      年2 月20日高市警交三字第0980004649號函文及函附微電
      腦闖紅燈測速照相數據顯示說明文件可參（原裁定卷17至
      19頁）。又從前開違規採證照片可知，當時該路口左、右
      向（即興隆路）之機車車流甚多，不僅左、右方向之機車
      均已起步行駛，甚且於紅燈亮起5.52秒時，另有2 部沿興
      隆路行駛欲左轉進入鼓山二路之機車已分別行駛至受處分
      人車輛前方及左前方位置，復有上開採證相片2 張（原裁
      定卷19頁），足見受處分人當時所駕之車輛自難無視左右
      向之機車車流，而甘冒與左右向來車發生衝撞或可能受困
      於機車車流內進退失據之風險，而強行穿越路口，已甚顯
      明。又參以在前、後2 張照片中，受處分人所駕駛車輛之
      剎車燈均處於亮起之狀態，足見受處分人駕駛車輛已有『
      停止之意圖』，而非有穿越路口之『意圖』之事實，亦可
      確認。故縱令受處分人當時所停車之位置，其前後輪雖均
      已停在行人穿越道上，有上開2 紙採證照片足稽（原裁定
      卷9 頁），然既未有何證據足證受處分人於案發當時其主
      觀上有闖紅燈之『意圖』，故仍難認其已達有闖紅燈之違
      規之程度。抗告意旨雖以: 道路交通標誌標線設置規則第
      231 條第1 項，行車管制號誌之黃色燈號時間，其速限50
      以下（公里/ 小時），黃燈時間3 （秒）；5l-60 （公里
      / 小時)， 黃燈時間4 （秒）；61以上（公里/ 小時），
      黃燈時間5 （秒）；時間上已足夠提供汽車駕駛人減速並
      停止於停止線內，而受處分人於紅燈亮啟4.62秒及5.52秒
      仍未停等猶行駛進入行人穿越道，因認其有闖紅燈之違規
      云云，惟此上開路口黃燈之僅秒數差僅足以證明受處分人
      駕車行經停等線時仍屬黃燈，尚難憑此遽認受處分人有『
      穿越紅燈意圖』。綜上所述，原裁定以受處分人僅有紅燈
      越線停車之違規而撤銷原處分，並逕依道路交通管理處罰
      條例第60條第2 項第3 款規定，裁處受處分人罰鍰900 元
      ，經核並無違誤。抗告人仍執前詞，指摘原裁定不當，為
      無理由，應予駁回。
四、據上論結，應依道路交通案件處理辦法第26條，刑事訴訟法
    第412 條，裁定如主文。
中    華    民    國    98    年    4     月    30    日
                  刑事第八庭    審判長法  官 洪兆隆
                                      法  官 郭玫利
                                      法  官 李政庭
以上正本證明與原本無異。
不得再抗告。
中    華    民    國    98    年    4     月    30    日
                                      書記官 吳福連


司法院資訊處製作；財團法人民間司法改革基金會備份。
